【裁判字號】    92,上易,1417
【裁判日期】    920703
【裁判案由】    傷害
【裁判全文】
臺灣高等法院刑事判決                          九十二年度上易字第一四一七號
    上  訴  人  臺灣臺北地方法院檢察署檢察官
    上  訴  人  乙  ○
    即  被  告
右上訴人因被告傷害案件，不服臺灣臺北地方法院九十一年度易字第六八九號，中華
民國九十二年四月二十五日第一審判決（聲請簡易判決處刑書案號：臺灣臺北地方法
院檢察署九十年度偵字第一八Ｏ二七號，臺灣臺北地方法院簡易庭案號：九十一年度
簡字第一四一一號）提起上訴，本院判決如左：
    主  文
上訴駁回。
    事  實
一、乙○與甲○○均為臺北市山東同鄉會第六屆理事，民國（下同）八十九年十二月
    二十三日下午二時許，該會假臺北市○○○路○段四十五號舉行第七屆第一次會
    員大會，會後於同日下午三時許選舉第七屆理監事，乙○與甲○○因選舉競爭發
    生爭執，乙○竟基於傷害人身體之犯意，持木質感謝狀毆打甲○○頭部，迨甲○
    ○倒地後，復以腳踢踩甲○○之胸部，致甲○○受有頭部外傷、胸部挫傷之傷害
    。
二、案經甲○○訴由臺灣臺北地方法院檢察署檢察官偵查聲請簡易判決處刑，經臺灣
    臺北地方法院簡易庭認為不宜以簡易判決處刑，簽移原審刑事普通庭改依通常程
    序審理。
    理  由
一、訊據上訴人即被告乙○矢口否認有何右揭傷害犯行，辯稱：伊根本沒有打告訴人
    ，伊只有用開會的資料在他後面拍他的肩膀一下而已，告訴人是有倒在地上，但
    伊就沒再打他了云云（見本院卷第二七頁、第三八頁、第三九頁），本院查：
  (一)右揭事實，業據告訴人甲○○於偵查、原審審理及本院調查中指訴綦詳，核與證
    人即當時在場之同鄉○○○○路章、李子劍、李長龍於偵查中及原審調查中證述
    之情節相符（見九十年度偵字第一八Ｏ二七號卷第十三頁反面、第十八頁反面、
    原審卷第六六頁、第六八頁、第七三頁），並有國立臺灣大學醫學院附設醫院診
    斷書、現場照片六張、臺北市山東同鄉會開會通知單在卷可稽（見九十年度他字
    第二一三三號卷第九至十四頁）。參該診斷書記載告訴人受有頭部外傷、胸部挫
    傷之傷害，核與告訴人指訴被告對其傷害情節及受傷情狀相符，且告訴人係於與
    被告發生衝突之當日即赴醫診斷，其驗得傷害與發生衝突之時間甚為接近等情，
    堪認告訴人所受傷害係出於被告毆打所致。
  (二)被告於本院調查中先是矢口否認有毆打告訴人一節，後又辯稱：「我是用開會的
    資料在他後面拍他的肩膀一下而已。告訴人是有倒在地上，但我沒有再打他‧‧
    」云云（見本院卷第二七頁），經核已與被告於原審調查中辯稱：伊是拿開會的
    資料捲成圓筒狀敲告訴人的後腦勺一下云云（見原審卷第四五頁）不符；雖證人
    盛士於原審審理時先證稱：乙○係拿選票捲成一捲從告訴人前面打下去云云，
    同一期日又稱被告是拿選票跟大會手冊打告訴人云云（見原審卷第七四頁、第七
    五頁、第七八頁），其所述前後即有出入，並與前開證人齊路章、李子劍、李長
    龍所證不符；末查，告訴人之所以倒地，應係受外力突然撞擊導致暈眩所致，倘
    依被告所辯其僅以紙製的開會資料拍告訴人之肩，告訴人當不會因而倒地，是仍
    應以證述一致之證人齊路章、李子劍、李長龍所述：被告係持感謝狀毆打告訴人
    等語較為可採。至於證人張景先、徐茂澤於偵查中、原審調查時均陳稱：沒有看
    到乙○打甲○○，是聽到聲音才去看等語（見九十年度偵字第一八Ｏ二七號卷第
    十四頁、原審卷第七七頁），是渠等無親眼看到，則其等證詞尚難作為有利被告
    之證據。
  (三)綜上，被告所辯要屬卸責之詞，無足採信。本件事證明確，被告傷害犯行洵堪認
    定，自應依法論科。
二、核被告所為，係犯刑法第二百七十七條第一項之傷害罪。又查被告犯罪後，刑法
    第四十一條業於九十年一月四日修正，同年月十二日生效，該法條第一項規定：
    「犯最重本刑為五年以下有期徒刑之罪，而受六月以下有期徒刑或拘役之宣告，
    因身體、教育、職業或家庭之關係或因其他正當事由，執行顯有困難者，得以一
    元以上三元以下折算一日，易科罰金。但確因不執行所宣告之刑，難收矯正之效
    或難以維持法秩序者，不在此限」；是被告犯罪後法律已有變更，比較新舊法之
    結果，舊法並無更有利於被告，依刑法第二條第一項前段之規定，應適用裁判時
    之新法。原審本同上之見解，適用刑法第二條第一項前段、第二百七十七條第一
    項、修正後第四十一條第一項前段，罰金罰緩提高標準條例第一條前段、第二條
    之規定，並審酌被告犯罪之動機、目的、手段、告訴人所受傷害程度及被告犯罪
    後之態度等一切情狀，量處被告拘役三十日，並諭知如易科罰金以三百元折算一
    日之折算標準，經核其認事用法尚無不合，量刑亦甚妥適，至本件被告上訴否認
    犯罪，要求調查告訴人所指稱之木質感謝狀係事發前或事發後頒發及救護車係何
    時抵達醫院等情，惟據證人即當時在場之該會會員孫德憲於原審調查時證稱：當
    天系爭獎牌放置於司令台旁之桌子上，而被告與告訴人發生衝突之地點在司令台
    前等語（見原審卷第七六至七七頁），則被告與告訴人發生衝突時縱係於被告領
    得該獎牌前，被告亦可能係順手拿取身旁司令台上之獎牌毆打告訴人，且被告之
    犯行明確已如上述，被告所請求調查之事項，並無必要。至告訴人以其所受係重
    傷害請求檢察官提起上訴云云，按使人受重傷未遂與普通傷害之區別，應以加害
    時有無致人重傷之故意為斷。被告與告訴人本均為該同鄉會之理事，僅因事發當
    時之選情激烈致生衝突，且告訴人倒地後尚起身要求其他會員支持其參選理事，
    此業據證人齊路章、李子劍、張景先於偵查時證述明確（見九十年度偵字第一八
    Ｏ二七號卷第十四頁正反面），實難認被告有重傷害之故意、告訴人受有重大難
    治或不治之傷害。是檢察官上訴以被害人受傷後，迄未痊癒，有重大不治之傷害
    ，且量刑過輕；而被告上訴則否認犯罪，分別指摘原判決不當，均為無理由，應
    由本院予以駁回。又被告請求調查山東同鄉會獎牌何時發，一一九救護車何時到
    及何時送被害人至台大醫院等情，因本件已事證明確，所請各情核無必要，附此
    敘明。
據上論斷，應依刑事訴訟法第三百六十八條，判決如主文。
本案經檢察官陳維練到庭執行職務。
中      華      民      國    九十二    年      七      月      三      日
                                臺灣高等法院刑事第一庭
                                  審判長法  官  李  相  助
                                        法  官  黃  聰  明
                                        法  官  魏  新  國
右正本證明與原本無異。
不得上訴。
                                          書記官  賴  淑  真
中      華      民      國    九十二    年      七      月      七      日
附錄本案論罪科刑法條：
刑法第二百七十七條：
傷害人之身體或健康者，處三年以下有期徒刑、拘役或一千元以下罰金。
犯前項之罪因而致人於死者，處無期徒刑或七年以上有期徒刑，致重傷者，處三年以
上十年以下有期徒刑。


司法院資訊處製作；財團法人民間司法改革基金會備份。
